臺灣臺東地方法院刑事判決
110年度交簡上字第9號
上  訴  人  臺灣臺東地方檢察署檢察官
被      告  簡靖  



選任辯護人  李韋辰律師
上列上訴人因被告過失傷害案件，不服本院中華民國110年5月19
日110年度交簡字第7號第一審刑事簡易判決（聲請簡易判決處刑
案號：臺灣臺東地方檢察署109年度偵字第1800號），提起上訴
，本院管轄第二審之合議庭判決如下：
    主  文
上訴駁回。
簡靖緩刑貳年，並應依附件二所載調解成立之內容履行賠償義務
。　
    事實及理由
一、按被告於第二審經合法傳喚，無正當之理由不到庭者，得不
     待其陳述，逕行判決，刑事訴訟法第371條定有明文。又對
    於簡易判決有不服而上訴者，得準用上開規定，刑事訴訟法
    第455條之1第3項亦有明文。查被告簡靖經本院合法傳喚後
    ，於民國110年11月9日審判期日無正當理由未到庭，有本院
    送達證書、刑事報到單及審判筆錄各1份在卷可稽(見簡上卷
    第85頁、第87頁、第133頁、第135頁至第143頁)，爰依上開
    規定，不待其陳述，逕行判決。
二、本件經本院管轄第二審之合議庭審理結果，認原審以被告犯
    罪事證明確，判決被告係犯刑法第284條後段之過失傷害致
    人重傷罪，判處有期徒刑4月，如易科罰金，以新臺幣（下
    同）1,000元折算1日，其認事用法均無不當，量刑亦認妥適
    ，應予維持。本判決之事實、證據及理由，除補充「被告於
    本院第二審行準備程序時之自白」外，餘均引用原審判決之
    記載（如附件一）。
三、檢察官上訴意旨略以：被害人林金財（已歿）所受之傷害為
    創傷性硬腦膜下出血、非創傷性多發性腦出血、第一腰椎閉
    鎖性骨折、低血壓、頭部損傷、瀰漫性顱內出血、肺炎併呼
    吸衰竭等傷害，雖經送醫救治施以腦部手術，惟因臥床生活
    需長期照護，已成無法自理之重大難治重傷害狀態，實難謂
    損害輕微；再被告自陳智識程度大學在學中，並於106年間
    領有大型重型機車之執照，當能對道路交通規則熟稔在心，
    且其已有多年駕車經驗，於騎乘大型重型機車時應更加謹慎
    小心，避免發生交通事故，然其竟於視線良好之直路路段，
    違規超速以致肇事，違反注意義務之程度非輕；又被告迄今
    並未對告訴人即被害人之女鄭美惠表示歉意或進一步達成和
    解，堪認其犯後並無悔意，兼衡本件法定刑度為3年以下有
    期徒刑，原審僅判處被告有期徒刑4月，於肇事者難以產生
    警惕效果，對一般用路人遵行交通規則亦不具有一般預防之
    作用，實屬過輕，難謂罪刑均衡等語。
四、按量刑之輕重，係事實審法院得依職權自由裁量之事項，茍
    已斟酌刑法第57條各款所列情狀而未逾越法定刑度，則不得
    遽指為違法；又刑罰之量定屬法院自由裁量之職權行使，但
    仍應審酌刑法第57條所列各款事由及一切情狀，為酌量輕重
    之標準，並非漫無限制，在同一犯罪事實與情節，如別無其
    他加重或減輕之原因，下級法院量定之刑，亦無過重或失輕
    之不當情形，則上級法院對於下級法院之職權行使，原則上
    應予尊重（最高法院72年度台上字第6696號判決、85年度台
    上字第2446號判決意旨參照）。經查，被告於本院審判中坦
    承本案過失傷害致人重傷之犯行，且對於原審判決認定事實
    、所憑證據均不爭執，而原審依具體個案認定事實，認被告
    本案犯行罪證明確，並審酌被告駕車未能善盡其注意義務，
    致釀本案事故，致被害人受有前開重傷害，所為實屬不該；
    復考量本案斯時雖未能達成和解，然被告犯後坦承犯行，態
    度尚可；另衡酌被告之過失情節、情狀、被害人所受傷害之
    程度、告訴人及檢察官對於論罪科刑之意見，暨被告自陳之
    教育程度、職業、家庭經濟等一切情狀，量處如原判決主文
    所示之刑，並諭知易科罰金之折算標準。經核原審認事、用
    法並無不當，量刑亦未逾越法定刑度，且無過重、失輕或裁
    量權濫用之情形，難認原審判決之量刑有何上訴意旨雖稱違
    法或不當之情事，本院當予以尊重。況被告於本院審理時已
    與告訴人達成和解，有本院調解筆錄1份在卷可稽(見本院簡
    上卷第127頁至第129頁)。是以，檢察官執前詞提起上訴，
    且未指明原審判決有何濫用裁量權或逾越裁量範圍之情事，
    其上訴為無理由，應予駁回。
五、次按凡有審理事實職權之法院，均得依其職權諭知緩刑，第
    二審以判決駁回上訴時，當然得諭知緩刑，無待明文之規定
    （司法院院字第791號解釋參照）。查被告未曾因故意犯罪
    而受有期徒刑以上刑之宣告，有臺灣高等法院被告前案紀錄
    表1份在卷足憑(見本院簡上卷第107頁至第108頁)，其因一
    時失慮致罹刑章，且於本案第二審言詞辯論終結前，已與告
    訴人及其他被害人家屬成立調解，願賠償告訴人及其他被害
    人家屬共計32萬元(含強制險)，並已當場賠償其中2萬元（
    見本院簡上卷第127頁至第129頁），堪認被告確已有所悔悟
    ，信其經此次偵、審程序及科刑之教訓，當知所警惕，而無
    再犯之虞，本院認其所受宣告之刑以暫不執行為適當，爰依
    刑法第74條第1項第1款併予宣告緩刑2年，期使其日後謹慎
    行事，以勵自新。又刑法第74條第2項第3款規定，緩刑宣告
    者，得斟酌情形，命犯罪行為人向被害人支付相當數額之財
    產或非財產上之損害賠償，被告與告訴人及其他被害人家屬
    已於本院調解成立，有如附件二所示調解成立內容之調解筆
    錄1份附卷可憑（見本院簡上卷第127頁至第129頁），故本
    院為確保被告於緩刑期間，有按該調解筆錄之內容履行，確
    保告訴人及其他被害人家屬獲得賠償之滿足，爰依前揭規定
    ，認於其在緩刑期間，命被告應依附件二所示之調解筆錄內
    容履行給付義務，向告訴人及其他被害人家屬支付損害賠償
    ，被告如有違反且情節重大者，依刑法第75條之1第1項第4
    款之規定，得依聲請撤銷緩刑宣告，附此敘明。
據上論斷，應依刑事訴訟法第455條之1第1項、第3項、第373條
、第368條、第371條，刑法第74條第1項第1款、第74條第2項第3
款，判決如主文。
本案經檢察官邱亦麟聲請簡易判決處刑，檢察官洪清秀到庭執行
職務。
中　　華　　民　　國　　110 　年　　11　　月　　26　　日
            刑事第二庭  審判長法  官  蔡立群
　　　　　　　　　            法  官  姚亞儒
                              法  官  李承桓
以上正本係照原本作成。
本判決不得上訴。
　　　　　　　　　　　　　　　書記官  許惠棋
中　　華　　民　　國　　110 　年　　11　　月　　26　　日

附件一：
臺灣臺東地方法院刑事簡易判決
110年度交簡字第7號
公  訴  人  臺灣臺東地方檢察署檢察官
被      告  簡靖
選任辯護人  鄭任斌律師
上列被告因過失致重傷害案件，經檢察官提起公訴（109 年度偵
字第1800號），被告於本院準備程序中自白犯罪（110年度交易
字第11號），本院認宜以簡易判決處刑，爰不經通常審判程序，
逕以簡易判決處刑如下：
    主  文
簡靖犯過失傷害致人重傷罪，處有期徒刑肆月，如易科罰金，以
新臺幣壹仟元折算壹日。
    事實及理由
一、本件犯罪事實及證據，除證據部分應補充被告簡靖於本院行
    準備程序時之自白、陳述者外，餘均引用如附件檢察官起訴
    書所載。
二、論罪科刑
(一)核被告所為，係犯刑法第284條第1項後段之過失傷害致人重
    傷罪。
(二)對於未發覺之罪自首而受裁判者，得減輕其刑，刑法第62條
    前段定有明文。又該條所謂發覺，係指有偵查犯罪職權之公
    務員已知悉犯罪事實與犯罪之人而言，而所謂知悉，固不以
    確知其為犯罪之人為必要，但必其犯罪事實，確實存在，且
    為該管公務員所確知，始屬相當。如犯罪事實並不存在而懷
    疑其已發生，或雖已發生，而為該管公務員所不知，僅係推
    測其已發生而與事實巧合，均與已發覺之情形有別。易言之
    對犯人之嫌疑，仍須有確切之根據得為合理之可疑者，始足
    當之，若單純主觀上之懷疑，要不得謂已發生嫌疑（最高法
    院75年台上字第1634號、72年台上字第641號判例意旨參照
    ）。查被告肇事後，在有偵查犯罪職權之公務員查知其為犯
    人前，主動向前往現場處理之員警承認其為肇事人，自首而
    接受裁判，有臺東縣警察局成功分局交通分隊道路交通事故
    肇事人自首情形紀錄表1紙在卷可佐。且被告於警詢、偵查
    及本院行準備程序時均供認本件犯行且接受裁判，符合自首
    要件，依刑法第62條前段規定，減輕其刑。
(三)爰以行為人之責任為基礎，並審酌被告本應注意不得超速行
    駛，且應隨時採取必要之安全措施，而依當時天候晴、日間
    自然光線、柏油路面乾燥無缺陷、視距良好無障礙物，並無
    不能注意之情事，竟疏未注意，行經臺東縣長濱鄉臺11線84
    .55公里處時，適被害人林金財騎乘車牌號碼000-000號普通
    重型機車，沿同路段同向行駛於被告騎乘機車之右前方，被
    害人亦未充分注意並禮讓左後方由被告所騎乘之機車，且未
    顯示方向燈，逕自由慢車道變換至快車道，被告因而未能及
    時採取必要之安全措施，而撞擊被害人所騎乘之前開機車，
    致被害人受有創傷性硬腦膜下出血、非創傷性多發性腦出血
    、第一腰椎閉鎖性骨折、低血壓、頭部損傷、瀰漫性顱內出
    血、肺炎併呼吸衰竭等傷害，且雖經送醫救治施以腦部手術
    ，然於民國108年11月18日出院時，已成無法自理之重大難
    治重傷害狀態，所為實有不該。考量被告與告訴人即被害人
    之女鄭美惠雖因和解金額差距過大尚未達成和解，然被告犯
    後尚能坦承犯行，態度尚可，兼衡酌被告之過失情節、情狀
    、被害人所受傷害之程度以及告訴人、檢察官對於論罪科刑
    之意見，暨被告於本院準備程序中自陳智識程度為大學在學
    中、職業為工讀生、月薪約新臺幣2萬元、家庭經濟狀況普
    通等一切情狀，量處如主文所示之刑，並諭知易科罰金之折
    算標準。
三、依刑事訴訟法第449條第2項、第3項、第454條第2項，刑法2
    84條後段、第62條前段、第41條第1項前段，刑法施行法第1
    條之1第1項，逕以簡易判決處刑如主文。
四、如不服本判決，得自收受送達之翌日起20日內向本院提出上
    訴狀，上訴於本院第二審合議庭（須附繕本）。
本案經檢察官邱亦麟提起公訴，檢察官莊琇棋到庭執行職務。
中　　華　　民　　國　　110 　年　　5 　　月　　19　　日
                  刑事第一庭  法  官  蔡政晏
以上正本證明與原本無異。
如不服本判決應於收受本判決後20日內向本院提出上訴書狀（須
附繕本）。「切勿逕送上級法院」。告訴人或被害人對於本判決
如有不服，請書具不服之理由狀，請求檢察官上訴者，其上訴期
間之計算係以檢察官收受判決正本之日期為準。                                            書記官  陳憶萱   
中　　華　　民　　國　　110 　年　　5 　　月　　19　　日
附錄論罪科刑法條
刑法第284條
因過失傷害人者，處一年以下有期徒刑、拘役或十萬元以下罰金
；致重傷者，處三年以下有期徒刑、拘役或三十萬元以下罰金。
　　　　　　　　　

附件二：調解成立內容（同本院調解筆錄第一項、第二項所載）
一、相對人簡靖願給付聲請人鄭美惠、鄭珠美、鄭惠妹、林琴妹、林孝榮、鄭義春等人新臺幣(下同)32萬元(含強制險)。 二、給付方法：除其中2萬元當庭給付，經聲請人等點收無訛，其餘30萬元於111年1月9日以前給付完畢。